【裁判字號】    98,易,1211
【裁判日期】    981231
【裁判案由】    違反毒品危害防制條例
【裁判全文】
臺灣彰化地方法院刑事判決              98年度易字第1211號
公  訴  人  臺灣彰化地方法院檢察署檢察官
被      告  甲○○
            乙○○
上列被告因違反藥事法等案件，經檢察官提起公訴（98年度偵字
第9067號），本院判決如下：
    主    文
甲○○明知為偽藥而轉讓，處有期徒刑肆月。
乙○○明知為偽藥而轉讓，處有期徒刑貳月。緩刑貳年。
    犯罪事實
一、甲○○於民國98年5月初某日晚間，在張凱喨位於彰化縣田
    中鎮○○路217號住處內，無償收受張凱喨交付之愷他命（
    Ketamine，俗稱K他命）1包後（張凱喨轉讓偽藥部分另經檢
    察官提起公訴），明知愷他命係毒品危害防制條例第2條第1
    項第3款之第三級毒品，並經行政院衛生署明令公告列為管
    制藥品，非依藥事法相關規定製造而屬藥事法第20條第1項
    第1款所稱未經核准擅自製造之偽藥，不得非法轉讓，竟於
    1、2日後，基於轉讓偽藥之犯意，在其位於彰化縣田中鎮○
    ○路○段445號住處內，無償轉讓前開取得之第三級毒品愷他
    命1包予乙○○。詎乙○○亦明知愷他命係毒品危害防制條
    例第2條第1項第3款之第三級毒品，並經行政院衛生署明令
    公告列為管制藥品，非依藥事法相關規定製造而屬藥事法第
    20條第1項第1款所稱未經核准擅自製造之偽藥，不得非法轉
    讓，竟隨即於同日離開甲○○住處後，在其位於彰化縣社頭
    鄉○○○路211號住處內，基於轉讓偽藥之犯意，無償轉讓
    前開取得之第三級毒品愷他命1包予彭軍豪供彭軍豪當場施
    用完畢。嗣於98年8月19日，甲○○於張凱喨涉嫌販賣毒品
    案件中到案製作筆錄時，於有偵查犯罪職權之員警未發覺其
    前開轉讓偽藥之犯行前，即主動向員警自首上開轉讓偽藥之
    犯行而接受裁判。後於98年9月18日，乙○○因甲○○自首
    前開犯行而到案製作筆錄時，於有偵查犯罪職權之員警未發
    覺其前開轉讓偽藥之犯行前，即主動向員警自首上開轉讓偽
    藥之犯行而接受裁判。並為警循線查悉上情。
二、案經彰化縣警察局移送臺灣彰化地方法院檢察署檢察官偵查
    起訴。
    理    由
壹、證據能力部分：
    被告以外之人於審判外之陳述，雖不符前4條之規定，而經
    當事人於審判程序同意作為證據，法院審酌該言詞陳述或書
    面陳述作成時之情況，認為適當者，亦得為證據；當事人、
    代理人或辯護人於法院調查證據時，知有第159條第1項不得
    為證據之情形，而未於言詞辯論終結前聲明異議者，視為有
    前項之同意，刑事訴訟法第159條之5定有明文。本案下列引
    為證據之證人陳述及書證，檢察官、被告甲○○、乙○○於
    本院審理中均不爭執其證據能力，且以之作為證據並無不當
    ，依上揭法條之規定，自均有證據能力，合先敘明。
貳、實體方面：
一、訊據被告乙○○對於前開犯罪事實均坦承不諱；被告甲○○
    固坦承有於前揭時、地交付1包白色粉末予被告乙○○，惟
    矢口否認有何轉讓偽藥犯行，辯稱，伊沒看過愷他命，之前
    施用愷他命都是別人拿摻好愷他命的香菸給伊吸食，所以在
    交給被告乙○○當時並不知道該包白色粉末係愷他命云云。
    經查，前開犯罪事實業據被告甲○○於警詢及偵查中，被告
    乙○○於警詢、偵查及本院審理中坦承不諱，核與證人即共
    同被告甲○○、證人即共同被告乙○○、證人彭軍豪於警詢
    及偵查中、證人張凱喨於警詢中證述情節相符，足見被告乙
    ○○自白及被告甲○○於警詢及偵查中之自白確與事實相符
    ，應可採信。被告甲○○雖於審理中改以前詞置辯，惟查，
    被告甲○○於警詢中供稱伊曾經以將愷他命粉末直接用鼻子
    吸入體內的方式施用，而98年5月15日伊以0000000000號電
    話撥打張凱喨持用之0000000000號電話與張凱喨聯絡欲購買
    毒品愷他命，通話中所提到的「批貨」、「衣服那些」都是
    指愷他命，當天因為張凱喨沒有再與伊聯絡，故交易並未成
    功，但在該次前1、2週前某日，伊開車到張凱喨住處，張凱
    喨有給伊1包愷他命並要伊問問看有沒有朋友在施用，可以
    介紹給張凱喨等語（參警卷第1至3、9至11頁），則被告甲
    ○○既曾以吸入粉末方式直接施用愷他命，更主動撥打電話
    以「批貨」、「衣服那些」等暗語欲向張凱喨購買愷他命，
    其辯稱沒看過愷他命所以不知道張凱喨交付之物品為何，自
    與常情有違；此外，若被告甲○○確不知悉張凱喨交付之白
    色粉末為何，豈有在聽到張凱喨要求其介紹有在施用的朋友
    時，未多加詢問究為何物而逕予收下之理，又豈有收下後反
    主動撥打電話直接表示欲轉送給被告乙○○之理，是其前開
    辯解均僅為事後臨訟飾卸之詞，自不足採。綜上所述，本件
    事證明確，被告2人犯行堪以認定。
二、論罪科刑：
(一)查，愷他命（Ketamine）成分應屬藥品管理，同時亦列屬管
    制藥品管理條例第3條所稱之第3級管制藥品，亦係毒品危害
    防制條例第2條所規範之第三級毒品；但尚未列屬藥事法第
    22條第1項第1款所稱經行政院衛生署明令公告禁止製造、調
    劑、輸入、輸出、販賣或陳列之毒害藥品之禁藥，有行政院
    衛生署管制藥品管理局93年9月2日管證字第0930007901號函
    在卷可參。又藥品之製造或輸入或調劑，應依藥事法等相關
    法令規定辦理；而愷他命因係管制藥品，外包裝應依相關規
    定標示等情，亦有行政院衛生署91年2月26日衛署管藥字第
    0910015359號函可憑，而本件被告甲○○、乙○○所轉讓之
    愷他命為被告甲○○自張凱喨處取得，僅為透明夾鍊袋包裝
    ，其上無任何標示，且無相關申請證明，業據被告甲○○供
    承在卷，顯非合法製造，惟卷內亦無其他積極證據足認係國
    外輸入，是上開查獲之愷他命應為國內違法製造之偽藥，堪
    予認定。又毒品危害防制條例第8條第3項之轉讓第三級毒品
    罪及藥事法第83條第1項之轉讓偽藥罪，同有處罰之規定，
    而依92年7月9日總統令修正公布，自93年1月9日施行之毒品
    危害防制條例第8條第6項規定，轉讓毒品達一定數量者，加
    重其刑至2分之1，其標準由行政院定之。若未達加重刑之標
    準，該條第3項之轉讓第三級毒品罪之法定最重本刑為有期
    徒刑3年，93年4月21日修正公布，同年月23日施行之藥事法
    第83條第1項之轉讓偽藥罪，其法定最重本刑為有期徒刑7年
    ，兩者相較，後者為後法且為較重罪，本件亦無證據足以證
    明被告2人轉讓之毒品數量已逾公告標準，是無法定加重事
    由，依法條競合，以重法優於輕法之適用法則，應適用較重
    之後法論以藥事法第83條第1項之轉讓偽藥罪。
(二)是核被告甲○○、乙○○所為，均係違反藥事法第83條第1
    項之轉讓偽藥罪。起訴意旨認被告2人係犯毒品危害防制條
    例第8條第3項轉讓第三級毒品罪，尚有未合，已如前述，惟
    其起訴之基本事實既屬同一，爰依法變更起訴法條。
(三)另按刑法第62條所謂自首，祇以犯人在犯罪未發覺之前，向
    該管公務員申告犯罪事實，而受裁判為已足，至於如何裁判
    ，本與自首無關，因之，自首者於自首後，縱否認犯罪，仍
    不影響自首效力（最高法院88年臺上字第877號判決、95年
    度臺上字第705號判決參照）。經查，被告甲○○係因另案
    調查張凱喨涉嫌販賣毒品案件，而傳喚被告甲○○到案說明
    ，被告甲○○雖否認有向張凱喨購買第三級毒品愷他命，惟
    於警員尚未發現任何跡證得認被告甲○○有本次轉讓偽藥犯
    行前，即主動向員警坦承曾自張凱喨處無償取得愷他命後轉
    讓予被告乙○○之事實，有張凱喨、被告甲○○警詢筆錄在
    卷可稽，足認被告甲○○確係在警員未發現有確切之根據得
    為合理懷疑前，即主動供述其於上開時、地轉讓愷他命之犯
    行，嗣並接受裁判，核與自首之規定相符，縱其於本院審理
    中翻異前詞，否認犯行，仍不影響其自首之效力。另查，被
    告乙○○係因被告甲○○於警詢中供出前開犯行，而於98年
    9月18日再次為警通知到案說明，惟除證稱確曾自被告甲○
    ○處收受該包愷他命外，其於警員尚未發現任何跡證得認被
    告乙○○有本次轉讓偽藥犯行前，即主動向員警坦承取得愷
    他命後轉讓予彭軍豪之事實，有被告甲○○、乙○○警詢筆
    錄在卷可稽，足認被告乙○○確係在警員未發現有確切之根
    據得為合理懷疑前，即主動供述其於上開時、地轉讓愷他命
    之犯行，嗣並接受裁判，亦與自首之規定相符。爰就被告2
    人前開犯行各依刑法第62條前段之規定減輕其刑。
(四)爰審酌愷他命為管制藥品且為第三級毒品，影響施用者之身
    心健康甚鉅，被告2人竟將之轉讓他人，使該毒品危害之範
    圍更加擴大，其行為實屬不該，而被告乙○○犯後於偵審中
    均坦承犯行，犯後態度良好；被告甲○○於審理中翻異前詞
    ，尚難認有悔改之意，及被告2人轉讓之目的、數量等一切
    情狀，認檢察官當庭求處被告甲○○有期徒刑7月稍嫌過重
    ，被告乙○○有期徒刑2月為適當，分別量處如主文所示之
    刑。
(五)末查，被告乙○○前未曾受有期徒刑以上刑之宣告，有臺灣
    高等法院被告前案紀錄表1份在卷可憑，其因一時疏失，致
    罹刑章，經此偵審科刑之教訓後，當知所警惕，信無再犯之
    虞，本院因認上開對其所宣告之刑，以暫不執行為適當，爰
    併諭知緩刑2年，以啟自新。
據上論斷，應依刑事訴訟法第299條第1項前段、第300條，藥事
法第83條第1項，刑法第11條前段、第62條前段、第74條第1項第
1款，判決如主文。
本案經檢察官葉建成到庭執行職務。
中    華    民    國    98    年    12    月    31    日
                  刑事第五庭  審判長  法  官  周淡怡
                                      法  官  李淑惠
                                      法  官  蔡家瑜
以上正本證明與原本無異。
如不服本判決應於收受判決後10日內向本院提出上訴書狀，並應
敘述具體理由；其未敘述上訴理由者，應於上訴期間屆滿後20日
內向本院補提理由書（均須按他造當事人之人數附繕本）「切勿
逕送上級法院」。
中    華    民    國    98    年    12    月    31    日
                                      書記官  陳秀鳳
附錄論罪科刑法條：
藥事法第83條
明知為偽藥或禁藥，而販賣、供應、調劑、運送、寄藏、牙保、
轉讓或意圖販賣而陳列者，處7年以下有期徒刑，得併科新臺幣5
百萬元以下罰金。
犯前項之罪，因而致人於死者，處7年以上有期徒刑，致重傷者
，處3年以上12年以下有期徒刑。
因過失犯第1項之罪者，處2年以下有期徒刑、拘役或科新臺幣30
萬元以下罰金。
第1項之未遂犯罰之。

司法院資訊處製作；財團法人民間司法改革基金會備份。
